臺灣板橋地方法院刑事判決　　　　　　 99年度簡上字第809號
上　訴　人
即　被　告　霍喬薇
選任辯護人　粘舜權律師
　　　　　　鍾欣惠律師
上列上訴人即被告因詐欺案件，不服本院99年度簡字第5465號，
中華民國99年6 月29日所為之第一審簡易判決（聲請簡易判決處
刑案號：99年度偵字第14898 號），提起上訴，暨檢察官移送併
辦（99年度偵字第16043 號、99年度偵字第17415 號），本院管
轄第二審之合議庭判決如下：
    主  文
原判決撤銷。
霍喬薇幫助意圖為自己不法之所有，以詐術使人將本人之物交付
，處拘役肆拾日，如易科罰金，以新臺幣壹仟元折算壹日。緩刑
貳年。
    事  實
一、霍喬薇雖預見提供自己金融帳戶之存摺、提款卡及提款密碼
    與他人使用，可能幫助他人從事詐欺取財等財產犯罪，竟仍
    不違背其本意，而基於幫助詐欺取財之不確定故意，於99年
    4 月14日某時，以宅配寄送之方式，將其於中華郵政股份有
    限公司土城學府郵局所申請開立帳號000-0000000-0000008
    號帳戶之存摺及提款卡，以每週新臺幣（下同）2000元之代
    價，提供與真實姓名年籍均不詳之成年人使用，並於同日某
    時再以電話告知提款密碼，供作詐欺取財收受款項之用，以
    此方式幫助不明人士遂行詐欺取財犯行。不明人士取得霍喬
    薇之上開帳戶資料後，即基於意圖為自己不法所有之犯意，
    在拍賣網站上刊登如附表所示販賣商品之虛偽訊息，致如附
    表所示之買家，於如附表所示之時間瀏覽拍賣網站時均陷於
    錯誤，而依不明人士之指示，分別於如附表所示之時間、地
    點，匯款如附表所示之金額至上開帳戶，旋均遭不明人士提
    領殆盡。嗣因如附表所示之買家於匯款後遲未收到訂購之物
    品，發覺有異，報警處理，始循線查悉上情。
二、案經黃茵、楊瀅臻、呂慧庭訴由臺北縣政府警察局（已於99
    年12月25日改制為新北市政府警察局）土城分局移送臺灣板
    橋地方法院檢察署檢察官偵查起訴暨移送併辦。
    理  由
壹、程序方面：
    按被告以外之人於審判外之言詞或書面陳述，除法律有規定
    者外，不得作為證據。刑事訴訟法第159 條第1 項固有明文
    。惟考量傳聞法則的重要理論依據，在於傳聞證據未經當事
    人之反對詰問予以核實，乃予排斥，倘若當事人已放棄對原
    供述人之反對詰問權，於審判程序表明同意該等傳聞證據可
    作為證據，基於證據資料愈豐富，愈有助於真實發見之理念
    ，此時，法院自可承認該傳聞證據之證據能力。故於修正刑
    事訴訟法時，增列同法第159 條之5 ：「（第1 項）被告以
    外之人於審判外之陳述，雖不符前4 條（即第159 條之1 至
    第159 條之4 ）之規定，而經當事人於審判程序同意作為證
    據，法院審酌該言詞陳述或書面陳述作成時之情況，認為適
    當者，亦得為證據。（第2 項）當事人、代理人或辯護人於
    法院調查證據時，知有第159 條第1 項不得為證據之情形，
    而未於言詞辯論終結前聲明異議者，視為有前項之同意。」
    查本判決所引用認定犯罪事實之證據，當事人及辯護人於本
    院準備程序及審判期日時對於證據能力均未予爭執，且迄至
    言詞辯論終結前亦未再聲明異議，本院審酌各該證據取得或
    作成時之一切情況，並無違法、不當或不宜作為證據之情事
    ，亦無證據證明係公務員違背法定程序所取得，依刑事訴訟
    法第158 條之4 反面解釋及同法第159 條之5 第1 項規定意
    旨，均得作為證據。
貳、實體方面：
一、訊據被告霍喬薇固坦承申請開立中華郵政股份有限公司土城
    學府郵局帳號000-0000000-0000008 號帳戶，並於99年4 月
    14日某時，以宅配寄送之方式，將上開帳戶之存摺及提款卡
    均交與不明人士，並於同日某時告知提款密碼，以換取每週
    2000元之代價之事實不諱，惟矢口否認有何幫助詐欺取財犯
    行，辯稱：伊是為了分擔家中的經濟壓力在網路上找工作，
    誤信自稱經營運動彩券投注站之不明人士，而提供上開帳戶
    資料，惟伊已一再向對方確認未為違法之行為，亦曾親自登
    入運動彩券投注站之網頁以確認對方之說詞，故伊並無幫助
    詐欺取財之犯意云云。經查：
(一)、被告申請開立上開帳戶，並於99年4 月14日某時，以宅配寄
    送之方式，將上開帳戶之存摺及提款卡均交與不明人士，並
    於同日某時以電話將提款密碼告知不明人士，以換取每週20
    00元之代價之事實，迭據被告於警詢時、偵查中、本院準備
    程序及審理時均坦認不諱，並有中華郵政股份有限公司板橋
    郵局99年5 月18日板營字第0991802040號函所附上開帳戶之
    開戶申請文件1 份在卷可稽（見99年度偵字第17415 號偵查
    卷宗第13至15頁），堪信屬實。次查，不明人士在拍賣網站
    虛偽刊登販賣如附表所示商品之不實訊息，致如附表所示之
    買家均陷於錯誤而下標購買，並分別於如附表所示之時、地
    ，匯款如附表所示之金額至上開帳戶之事實，亦據證人即告
    訴人黃茵、楊瀅臻、呂慧庭、被害人李孟錚、蔡宛玲、邱嵩
    為、紀瑞銘、李雪瑛於警詢時均指證明確，並有中華郵政股
    份有限公司板橋郵局99年5 月18日板營字第0991802040號函
    所附上開帳戶之客戶歷史交易清單1 份、匯款資料8 份（含
    自動櫃員機交易明細表5 紙、WebATM交易明細2 紙、存款交
    易明細查詢結果1 紙）、報案資料8 份（含內政部警政署反
    詐騙案件紀錄表、受理詐騙帳戶通報警示簡便格式表、受理
    刑事案件報案三聯單、受理各類案件紀錄表）附卷可參，足
    認不明人士確有利用被告所提供之上開帳戶詐騙告訴人3 人
    及被害人5 人之財物得逞無訛。
(二)、末以，金融帳戶為個人之理財工具，而政府開放金融業申請
    設立後，金融機構大量增加，一般民眾皆可以存入最低開戶
    金額之方式自由申請開設金融帳戶，並無任何特殊之限制，
    因此一般人申請存款帳戶極為容易而便利，且得同時在不同
    金融機構申請多數存款帳戶使用，並無使用他人帳戶之必要
    ，此為一般日常生活所熟知之常識，故除非有特殊或違法之
    目的，並藉此躲避警方追緝，一般正常使用之存款帳戶，並
    無向他人借用、承租或購買帳戶存簿及提款卡之必要。又金
    融帳戶係個人資金流通之交易工具，事關帳戶申請人個人之
    財產權益，進出款項亦將影響其個人社會信用評價；而金融
    帳戶與提款卡、密碼結合，尤具專有性，若落入不明人士，
    更極易被利用為取贓之犯罪工具，是以金融帳戶具有強烈之
    屬人性及隱私性，應以本人使用為原則，衡諸常理，若非與
    本人有密切關係或特殊信賴關係，實無任意供他人使用之理
    ，縱有交付個人帳戶供他人使用之特殊情形，亦必會先行瞭
    解他人使用帳戶之目的始行提供，並儘速要求返還。再詐欺
    集團經常利用大量取得之他人存款帳戶，以隱匿其財產犯罪
    之不法行徑，規避執法人員之查緝，並掩飾、確保因自己犯
    罪所得之財物，類此在社會上層出不窮之案件，亦經坊間書
    報雜誌、影音媒體多所報導及再三披露而為眾所周知之情事
    ，是以避免此等專屬性甚高之物品被不明人士利用為犯罪工
    具，亦為一般生活所應有之認識。查被告交付帳戶資料時年
    滿20歲，正就讀大學，亦明知詐欺集團經常利用大量取得之
    他人存款帳戶，以隱匿其財產犯罪之情事等情，此業據其於
    本院審理時供明在卷（見本院卷第95頁反面），足見被告並
    非年幼無知或與世隔絕而無常識之人，對於上情自不得諉為
    不知。被告亦於本院準備程序時自承：伊交付帳戶資料前曾
    懷疑交付帳戶與他人之行為是否妥當等語（見本院卷第23頁
    ），核與被告所使用之帳號「jp060904」於即時通對話時所
    稱：「覺得不保險」、「因為怕會是人頭帳戶」「我保（按
    ：應係「把」之誤植）帳戶給你用就是不對阿！！」、「這
    樣日後上法院還是一樣有是（按：應係「事」之誤植）ㄚ」
    等語相符，此觀即時通對話紀錄1 份即明（見原審卷第10至
    11頁），益徵被告對於提供帳戶之存摺、提款卡、提款密碼
    予他人恐因而涉及違法之情事有所預見。被告雖有此警覺，
    惟為換取每週2000元之代價，仍將其所有具私密性、專屬性
    之上開帳戶存摺、提款卡及提款密碼提供不明人士，而容任
    他人對外得以上開帳戶之名義無條件加以使用，足認被告在
    主觀上已預見提供帳戶之行為可能幫助他人犯詐欺取財罪，
    亦不違反其本意而執意為之，惟尚無證據證明被告係以詐欺
    取財之犯意參與詐欺取財犯罪，應認被告有幫助詐欺取財之
    不確定故意。至被告及辯護人雖一再辯稱：被告交付帳戶資
    料前已盡查證義務云云，並提出運動投注網站（http://tt9
    999.net ）列印畫面1 紙為憑（見原審卷第8 頁）。然據被
    告所述，其僅係聽信不明人士（即是與被告於網路即時通對
    話之人）一面之詞，而未詳查對方之公司資料，所提出之上
    開網站畫面亦不足以確認係從事合法之運動彩券投注，尚難
    認已妥為查證，自不足以據以免責。
(三)、綜上所述，被告所辯均難據為免責之事由。本案事證明確，
    被告犯行洵堪認定，應依法論科。
二、按刑法上之幫助犯，係指以幫助之意思，對於正犯資以助力
    ，而未參與實行犯罪之行為，且以正犯已經犯罪為構成要件
    ，最高法院49年臺上字第77號、60年臺上字第2159號判例及
    75年度臺上字第1509號、88年度臺上字第1270號判決意旨均
    可資參照。經查，被告提供其所有之上開帳戶存摺、提款卡
    及提款密碼與他人使用，有幫助詐欺取財之不確定故意，業
    如上述；且收受上開帳戶之不明人士利用上開帳戶向被害人
    詐騙財物後，以上開帳戶為匯、取款之工具，詐騙被害人匯
    款至上開帳戶，使不明人士遂行詐欺取財犯行時，便於隱匿
    其真實身分，掩飾其犯行不易遭查緝，故被告提供上開帳戶
    之行為係對不明人士遂行詐欺取財犯行資以助力，而參與詐
    欺取財罪構成要件以外之行為。是核被告所為，係犯刑法第
    30條第1 項前段、第339 條第1 項之幫助詐欺取財罪。被告
    以1 個交付上開帳戶之行為，幫助不明人士詐欺告訴人3 人
    及被害人5 人，而同時觸犯8 個幫助詐欺取財罪，為同種想
    像競合犯，應從一情節較重之幫助詐欺取財罪處斷（幫助詐
    欺被害人邱嵩為之部分）。聲請簡易判決處刑意旨雖未論及
    被告交付上開帳戶而幫助不明人士詐騙被害人紀瑞銘、李雪
    瑛得逞之事實，惟此部分犯罪事實與檢察官原聲請簡易判決
    處刑部分（即被告交付上開帳戶而幫助不明人士詐騙告訴人
    黃茵、楊瀅臻、呂慧庭、被害人李孟錚、蔡宛玲、邱嵩為得
    逞之事實），有想像競合犯之裁判上一罪關係，並經臺灣板
    橋地方法院檢察署檢察官分別移送本院併辦（99年度偵字第
    16043 號、99年度偵字第17415 號），依審判不可分之原則
    ，為聲請簡易判決處刑效力所及，本院自應併予審究。又被
    告基於幫助之犯意而為詐欺取財犯行構成要件以外之行為，
    為幫助犯，衡諸其犯罪情節，尚與既遂犯有間，爰依刑法第
    30條第2 項規定，按正犯之刑減輕之。
三、原審詳查後，以被告罪證明確，予以論罪科刑，固非無見。
    惟查：被告所提供之上開帳戶除幫助不明人士詐欺告訴人黃
    茵、楊瀅臻、呂慧庭、被害人李孟錚、蔡宛玲、邱嵩為既遂
    外，亦同時幫助不明人士詐欺被害人紀瑞銘、李雪瑛既遂，
    此部分犯罪事實應為檢察官聲請簡易判決處刑效力所及，業
    如前述，原審未及審酌，容有未洽。被告上訴否認犯行，雖
    無理由，惟原審判決既有上開瑕疵，自應由本院管轄第二審
    之合議庭予以撤銷改判。爰審酌被告交付上開帳戶供他人詐
    欺取財，助長詐騙財產犯罪之風氣，致使執法人員難以追查
    正犯之真實身分，增加被害人尋求救濟之困難，擾亂金融交
    易往來秩序，危害社會正常交易安全甚鉅，惟念及被告無前
    科紀錄（見卷附臺灣高等法院被告前案紀錄表），素行尚佳
    ，且已與告訴人3 人及被害人5 人均達成和解（見本院卷所
    附100 年1 月13日審判筆錄1 份、和解書2 份、郵政跨行匯
    款申請書2 紙、匯款委託書3 紙及郵政國內匯款執據2 紙）
    ，兼衡被告之品行、生活狀況、智識程度、犯罪之動機、目
    的、手段、所生危害、犯罪後之態度等一切情狀，量處如主
    文所示之刑，並諭知易科罰金之折算標準。
四、末查，被告未曾因故意犯罪受有期徒刑以上刑之宣告，有臺
    灣高等法院被告前案紀錄表1 份附卷可參，參酌其現仍在大
    學就讀，係為求貼補家用而一時失率偶罹刑章，惡性尚非嚴
    重，且已與告訴人3 人及被害人5 人均達成和解，此觀諸本
    院100 年1 月13日審判筆錄1 份、和解書2 份、郵政跨行匯
    款申請書2 紙、匯款委託書3 紙及郵政國內匯款執據2 紙即
    明（見本院卷第130 頁、第135 至138 頁、第142 至144 頁
    ），足認被告經此偵審程序及科刑宣告後，應能知所警惕，
    信無再犯之虞，本院認尚無逕對被告施以刑罰之必要，故上
    開對被告宣告之刑，以暫不執行為適當，爰依刑法第74條第
    1 項第1 款規定，併予宣告緩刑2 年，以啟自新。
據上論斷，應依刑事訴訟法第455 條之1 第1 項、第3 項、第36
9 條第1 項前段、第364 條、第299 條第1 項前段，刑法第339
條第1 項、第30條第1 項前段、第2 項、第55條、第41條第1 項
前段、第74條第1 項第1 款，刑法施行法第1 條之1 第1 項、第
2 項前段，判決如主文。
本案經檢察官黃明絹到庭執行職務。
中    華    民    國    100   年    2     月    25    日
                  刑事第八庭審判長法  官  陳鴻清
                                  法  官  劉安榕
                                  法  官  賴彥魁
以上正本證明與原本無異。
本判決不得上訴。
                                  書記官  楊文祥
中    華    民    國    100   年    2     月    25    日
附錄本案論罪科刑法條全文：
中華民國刑法第339 條
意圖為自己或第三人不法之所有，以詐術使人將本人或第三人之
物交付者，處5 年以下有期徒刑、拘役或科或併科1000元以下罰
金。
以前項方法得財產上不法之利益或使第三人得之者，亦同。
前2 項之未遂犯罰之。
附表：
┌──┬───┬────────────┬──────────┐
│編號│被害人│        詐騙方法        │匯款時間          │
│    │即買家│                        │匯款地點          │
│    │      │                        │匯款金額（新臺幣）│
├──┼───┼────────────┼──────────┤
│ 1  │黃  茵│在雅虎奇摩拍賣網站上，以│99年4 月19日下午4 │
│    │      │帳號「Claire_rock04 」之│  時47分許          │
│    │      │名義，張貼出售演唱會門票│不詳地點之上海商業│
│    │      │之虛偽訊息，致左開被害人│  儲蓄銀行自動櫃員機│
│    │      │於99年4 月19日某時上網瀏│1 萬5000元        │
│    │      │覽網頁時陷於錯誤        │                    │
├──┼───┼────────────┼──────────┤
│ 2  │李孟錚│在雅虎奇摩拍賣網站上，以│99年4 月19日下午5 │
│    │      │帳號「a_gu0407」之名義，│  時3 分許          │
│    │      │張貼出售行動電話之虛偽訊│不詳地點之自動櫃員│
│    │      │息，致左開被害人於99年4 │  機                │
│    │      │月19日下午4 時許上網瀏覽│8000元            │
│    │      │網頁時陷於錯誤          │                    │
├──┼───┼────────────┼──────────┤
│ 3  │楊瀅瑧│在雅虎奇摩拍賣網站上，以│99年7 月16日下午7 │
│    │      │帳號「rt00000000」之名義│  時51分許          │
│    │      │，張貼出售餐券之虛偽訊息│臺北市某處便利商店│
│    │      │，致左開被害人於99年4 月│  之中國信託商業銀行│
│    │      │16日下午9 時許上網瀏覽網│  自動櫃員機        │
│    │      │頁時陷於錯誤            │2200元            │
├──┼───┼────────────┼──────────┤
│ 4  │蔡宛玲│在雅虎奇摩拍賣網站上，以│99年4 月19日下午9 │
│    │      │某帳號之名義，張貼出售數│  時39分許          │
│    │      │位相機之虛偽訊息，致左開│臺中縣大里市（已改│
│    │      │被害人於99年4 月19日下午│  制為臺中市大里區）│
│    │      │9 時許上網瀏覽網頁時陷於│  塗城路171 巷23號（│
│    │      │錯誤                    │  網路ATM ）        │
│    │      │                        │1 萬4000元        │
├──┼───┼────────────┼──────────┤
│ 5  │邱嵩為│在雅虎奇摩拍賣網站上，以│99年4 月20日上午0 │
│    │      │帳號「wan721001 」之名義│  時18分許          │
│    │      │，張貼出售相機之虛偽訊息│屏東縣恆春鎮○○路│
│    │      │，致左開被害人於99年4 月│  39號便利商店之中國│
│    │      │19日下午11時許上網瀏覽網│  信託商業銀行自動櫃│
│    │      │頁時陷於錯誤            │  員機              │
│    │      │                        │1 萬5800元        │
├──┼───┼────────────┼──────────┤
│ 6  │李雪瑛│在雅虎奇摩拍賣網站上，以│99年4 月20日下午12│
│    │      │帳號「catspawhouse」之名│  時17分許          │
│    │      │義，張貼出售數位單眼相機│臺北市○○區○○路│
│    │      │之虛偽訊息，致左開被害人│  3 段249 號便利商店│
│    │      │於99年4 月19日下午8 時30│  之中國信託商業銀行│
│    │      │分許上網瀏覽網頁時陷於錯│  自動櫃員機        │
│    │      │誤                      │9500元            │
├──┼───┼────────────┼──────────┤
│ 7  │呂慧庭│在雅虎奇摩拍賣網站上，以│99年4 月20日下午12│
│    │      │某帳號之名義，張貼出售餐│  時45分許          │
│    │      │券之虛偽訊息，致左開被害│彰化縣大村鄉○○路│
│    │      │人於99年4 月20日上午11時│  47之17號7 樓（網路│
│    │      │50分許上網瀏覽網頁時陷於│  ATM ）            │
│    │      │錯誤                    │2000元            │
├──┼───┼────────────┼──────────┤
│ 8  │紀瑞銘│在雅虎奇摩拍賣網站上，以│99年4 月20日下午12│
│    │      │帳號「hkkian」之名義，張│  時57分許          │
│    │      │貼出售折疊腳踏車之虛偽訊│臺中市○○區○○路│
│    │      │息，致左開被害人於99年4 │  4 段某處之臺北富邦│
│    │      │月20日下午12時7 分許上網│  銀行自動櫃員機    │
│    │      │瀏覽網頁時陷於錯誤      │1 萬1000元        │
└──┴───┴────────────┴──────────┘